臺灣士林地方法院民事判決
110年度簡上字第233號
上  訴  人  胡珈嘉  

訴訟代理人  嚴盛煌  
被 上訴 人  張維寧  
訴訟代理人  陳玉紅  

上列當事人間請求侵權行為損害賠償事件，上訴人對於中華民國
110年8月30日本院士林簡易庭110年度士簡字第681號第一審判決
提起上訴，本院於111年4月27日言詞辯論終結，判決如下：
    主  文
上訴駁回。
第二審訴訟費用由上訴人負擔。
    事  實  及  理  由
一、被上訴人主張：上訴人於民國108年6月15日下午2時許，騎
    乘車牌號碼000-000號機車（下稱甲車），行經臺北市○○區○
    ○路0段00號前，竟貿然減速煞車，適訴外人張湘瀅騎乘車牌
    號碼000-0000號機車（下稱乙車）沿同向行駛在甲車後方，
    見狀閃避不及，而自後追撞甲車，後伊騎乘車牌號碼000-00
    0號機車（下稱丙車）沿同向行駛在甲、乙二車後方，亦閃
    避不及而撞擊了甲車，伊因而受有左側第二至第八根肋骨骨
    折併氣血胸、外傷性脾臟撕裂傷，第四級，經緊急脾動脈栓
    塞治療後、左側鎖骨骨折等傷害(下合稱系爭傷害)，而支出
    醫療費用新臺幣(下同)2萬714元、看護費1萬2000元、丙車
    修復費用4605元(經折舊計算後)、4.5個月薪資損失11萬250
    0元及非財產上之損害賠償即精神慰撫金20萬元，總計34萬9
    819元，因伊與有過失，減輕3成賠償責任，上訴人應賠償金
    額為24萬4873元，再扣除伊已請領之強制汽車責任險理賠金
    2萬5528元，上訴人尚須賠償伊21萬9345元。伊依民法第184
    條第1項前段、第191條之2前段、第193條第1項、第195條第
    1項前段規定(下稱侵權行為之法律關係)，請求上訴人給付
    伊21萬9345元，及其中18萬1364元自110年6月2日起，其餘
    自110年8月17日起至清償日止，按週年利率百分之5計算之
    利息等語。(至被上訴人逾上開請求部分，業經原審判決駁
    回，未據其聲明不服，已告確定，非本院審理範圍，不予贅
    述)。
二、上訴人則以：伊就本件車禍之發生並無過失，係被上訴人之
    過失所致，被上訴人應有3秒可以煞車應變。縱認伊須負損
    害賠償責任，惟被上訴人並未提出其無法工作4.5個月之證
    據，且原審酌定之慰撫金金額過高等語，資為抗辯。
三、原審判決上訴人應給付被上訴人21萬9345元，及其中18萬13
    64元自110年6月2日起，其餘自110年8月17日起，均至清償
    日止，按週年利率百分之5計算之利息。上訴人就上開其敗
    訴部分，聲明不服，提起上訴，並聲明：㈠原判決不利於上
    訴人部分廢棄。㈡上開廢棄部分，被上訴人在第一審之訴及
    假執行之聲請均駁回。被上訴人答辯聲明：上訴駁回。
四、被上訴人主張其於上開時、地發生車禍，且受有系爭傷害等
    情，業據其提出與所述相符之診斷證明書、臺北市政府警察
    局交通大隊道路交通事故初步分析研判表(下稱交通事故初
    判表)、現場圖、照片為證(見原審卷第15至17頁、第119至1
    37頁)，且有臺北市政府警察局交通警察大隊110年7月1日北
    市警交大事字第1103004912號函暨檢送之交通事故初判表、
    道路交通事故現場圖、道路交通事故談話紀錄表、道路交通
    事故調查報告表㈠、㈡、道路交通事故當事人登記聯單、監視
    行車錄影畫面及相片可稽(見原審卷第89至110頁)，並為上
    訴人所不爭執，堪信為真實。
五、至被上訴人主張本件車禍之發生，係因上訴人駕駛甲車貿然
    減速煞車，致乙車駕駛閃避不及而撞上甲車，伊所騎乘之丙
    車亦因閃避不及而撞上甲車等語，為上訴人否認，並抗辯其
    無過失，係被上訴人之過失所致，被上訴人有3秒應變煞停
    等語。經查：
　㈠按汽車在同一車道行駛時，除擬超越前車外，後車與前車之
    間應保持隨時可以煞停之距離，不得任意以迫近或其他方式
    ，迫使前車讓道。汽車除遇突發狀況必須減速外，不得任意
    驟然減速、煞車或於車道中暫停。前車如須減速暫停，駕駛
    人應預先顯示燈光或手勢告知後車，後車駕駛人應隨時注意
    前車之行動。道路交通安全規則第94條第1項、第2項定有明
    文。
　㈡依本件車禍發生當時之道路監視錄影檔案內容可知，於錄影
    時間7秒許，上訴人騎乘甲車出現在畫面；錄影時間8秒許，
    張湘瀅騎乘乙車跟隨在甲車後方約5公尺，右側有其他機車
    ；錄影時間9秒許，原告騎乘丙車跟隨在乙車後方約5公尺，
    右側有多部機車，左側為分隔島，車在更前方；錄影時間10
    秒許，上訴人驟然煞車，甲車前方並無其他車輛，路面亦無
    破損或障礙物；錄影時間12秒許，乙車撞擊甲車；錄影時間
    13秒許，丙車撞擊甲車、乙車，3車均人車倒地等情，有臺
    灣士林地方檢察署(下稱士林地檢署)勘驗筆錄可稽（見士林
    地檢署109年度調偵字第548號卷，下稱調偵卷，第29至35頁
    ）；且參以本件車禍現場為柏油路面，路面乾燥並無缺陷及
    障礙物，且視距良好，又行經同一路段之機車未見有因發現
    道路異狀而減速或繞開本件車禍路段等情，有道路交通事故
    調查報告表㈠㈡、現場照片、現場監視器錄影畫面翻拍照片可
    稽（見原審第97至98頁、第101至110頁）。堪認上訴人於行
    車時並無道路異狀或突發狀況，而係無故驟然煞停。
  ㈢又本件車禍發生原因，經另案送臺北市車輛行車事故鑑定會
    鑑定、及臺北市車輛行車事故鑑定覆議會覆議之結果，均認
    上訴人騎乘之甲車驟然減速煞車，為本件車禍之肇事因素，
    有鑑定意見及覆議意見書可參（見原審卷第70至72頁、第74
    至77頁）。
  ㈣上訴人領有普通重型機車之駕駛執照，理當知悉上開道路交
    通安全規定第94條第2項規定，本應遵守該規定，不得任意
    驟然減速暫停，而於案發當時客觀上並無不能注意之情形，
    竟疏於注意，驟然減速煞停，致乙車、丙車先後煞停或閃避
    不及而追撞，導致被上訴人受有系爭傷害，上訴人之駕駛行
    為顯有過失，且其過失行為與被上訴人所受系爭傷害間，具
    相當因果關係。又上訴人上開過失行為，經檢察官偵查後提
    起公訴，經本院刑事庭判決上訴人涉犯過失傷害罪，處拘役
    55日，如易科罰金，以1000元折算1日，上訴人不服，提起
    上訴，嗣經臺灣高等法院以110年度交上易字第183號判決駁
    回其上訴而確定在案，有上開刑事判決可稽(見原審卷第78
    至84頁、本院卷第122至129頁)，且經本院調閱上開刑事偵
    審卷示查核無訛。而上開刑事判決亦為相同之認定，即認上
    訴人於行車時並無道路異狀或突發狀況，而係無故驟然煞停
    ，上訴人就本件車禍發生確有過失。
　㈤另上訴人抗辯被上訴人就本件車禍發生亦有過失等語，查：
　⒈證人張湘瀅於警詢時證稱：伊當時車速約在40至50公里左右
    等語（見原審卷第95頁），且依上揭錄影檔案可知，於發生
    本件車禍前（即錄影時間8秒至9秒時），丙車、乙車之距離
    與乙車、甲車之距離大致相等，堪認被上訴人與證人張湘瀅
    在發生事故前之行車速度大致相當；又參酌上開錄影光碟畫
    面時間13:44:07許，甲車行駛至機慢車優先道終點前黃色網
    狀線北端左側，乙車行駛於甲車後方約20公尺處減速標線位
    置（以Google Map量測），丙車行駛於乙車後方計程車招呼
    站北端邊緣向東延伸位置；13:44:07-08許，甲車行駛至機
    慢車優先道終點前黃色網狀線南端左側，乙車行駛至甲車後
    方約15公尺處，機慢車優先道終點前黃色網狀線北端左側外
    緣位置（以Google Map量測），丙車行駛至乙車後方減速標
    線位置；13:44:08-09許，甲車行駛至機慢車優先道終點前
    黃色網狀線南端左側外緣位置，並明顯煞車減速至接近停止
    狀態，同時乙車行駛至機慢車優先道終點前黃色網狀線北端
    左側，丙車行駛於乙車後方等情，有臺北市車輛行車事故鑑
    定覆議會覆議意見書可稽（見原審卷第143至146頁）；又將
    現場監視器錄影畫面翻拍照片以Google Map量測後，在上訴
    人減速前，乙車與甲車、丙車與乙車之距離各約為15公尺，
    而以乙車、丙車時速約40公里計算，每秒行車距離約為11.1
    1公尺（計算式：40000公尺÷3600秒=11.11公尺），足認本
    件車禍發生前乙車、丙車之時速，僅與前車保持15公尺之距
    離，如遇緊急狀況，僅有不到1.5秒之時間可以煞停，故尚
    難認有與前車保持隨時可以煞停之安全距離。
  ⒉另臺北市車輛行車事故鑑定會鑑定意見書及臺北市車輛行車
    事故鑑定覆議會覆議意見書雖認乙車、丙車無肇事因素，惟
    上開覆議意見書並認：甲車煞車減速至與乙車發生碰撞之時
    間僅約1.6秒，反應時間不足乙車採取適當之安全措施；丙
    車亦不及採取適當之安全措施等情（見原審卷第70至72頁、
    第74至77頁），而上開反應時間所以不足，係因乙車、丙車
    亦未保持安全距離所致，堪認該鑑定意見書及覆議意見書均
    漏未審酌此因素，是張湘瀅、被上訴人騎車前行時，均有疏
    未注意與前車應保持隨時可以煞停之距離，被上訴人就本件
    車禍發生與有過失。上訴人抗辯被上訴人有3秒可應變煞停
    等語，難認可採。
　㈥爰審酌前揭上訴人及被上訴人就本件車禍發生之過失情節及
    原因力大小，認上訴人之過失行為，應為本件車禍之肇事主
    因，被上訴人之過失行為則為肇事次因。
　㈦基上，被上訴人主張上訴人無故驟然減速煞停之過失行為，
    致生本件車禍，而有過失，且其所受之系爭傷害及丙車受有
    損害，亦與上訴人上開過失行為間具相當因果關係等語，應
    為可採。上訴人抗辯其就本件車禍發生無過失等語，難認可
    取。又被上訴人就本件車禍發生亦與有過失。上訴人之過失
    行為為肇事主因，被上訴人之過失行為則為次因。
六、按因故意或過失，不法侵害他人之權利者，負損害賠償責任
    ；汽車、機車或其他非依軌道行駛之動力車輛，在使用中加
    損害於他人者，駕駛人應賠償因此所生之損害，民法第184
    條第1項前段、第191條之2前段分別定有明文。且按不法侵
    害他人之身體或健康者，對於被害人因此喪失或減少勞動能
    力或增加生活上之需要時，應負損害賠償責任；不法侵害他
    人之身體或健康者，被害人雖非財產上之損害，亦得請求賠
    償相當之金額；不法毀損他人之物者，被害人得請求賠償其
    物因毀損所減少之價額，民法第193條第1項、第195條第1項
    前段、第196條分別定有明文。爰就被上訴人得請求之項目
    及金額判斷如下：
　㈠醫療費用：
　　被上訴人主張其因本件車禍受有系爭傷害，支出醫療費用2
    萬714元，有原告所提之新光吳火獅紀念醫院醫療費用收據
    為證(見原審卷第147至166頁)，且為上訴人所不爭執(見本
    院卷第107頁)，則被上訴人請求上訴人給付醫療費用2萬714
    元，即屬有據。
　㈡看護費用：
　　被上訴人主張其因本件車禍而受有系爭傷害，需人看護6天
    ，每日看護費用2000元，合計1萬2000元等情，為上訴人所
    不爭執(見本院卷第107頁)，則被上訴人主張此部分之請求
    ，亦屬有據。　　　
　㈢丙車修復費用：
　　按物被毀損時，被害人依民法第196條規定請求賠償物被毀
    損所減少之價額，得以修復費用為估定之標準，但以必要者
    為限 (例如修理材料以新品換舊品，應予折舊)。被上訴人
    主張其所有系爭丙車因本件車禍而受損害，致支出經折舊後
    修復費用為4605元，有原告所提之估價單為證(見原審卷172
    頁)，且為上訴人所不爭執，則被上訴人請求上訴人給付丙
    車修復費用4605元，乃屬有據。
　㈣薪資損失：
　　被上訴人主張其因本件車禍有4.5個月請假而不能工作，受
    有損失等語，為上訴人否認。查，依被上訴人受傷情形、恢
    復狀態、工作內容以及追踨之電腦斷層和X光檢查，其出院
    後，至少需要休息6個月始可以嘗試恢復工作，若其工作需
    搬運物件重量為5公斤以下，應該6個月即可，惟若超過5公
    斤，則必須再延後3個月等情，有新光醫療財團法人新光吳
    火獅紀念醫院111年2月25日新醫醫字第1110000141號函暨檢
    附之醫療查詢回復紀錄紙可稽(見本院卷第146至148頁)；又
    被上訴人自108年6月15日起至同年10月31日止，確有向其任
    職之富立安國際股份有限公司請假4.5個月，有被上訴人所
    提之請假證明、在職證明書可佐(見原審卷第42、168頁)，
    則被上訴人主張其因本件車禍所受傷害，有4.5個月請假而
    無法工作等語，堪以採信。且依被上訴人所提其薪資小條資
    料(見原審卷第171頁)，可知其月薪為2萬8951元，則被上訴
    人以每月2萬5000元計算薪資損失，應為可採。是被上訴人
    得請求之薪資損失為11萬2500元(2萬5000元×4.5）。上訴人
    抗辯被上訴人未舉證證明其因系爭傷害而受有4.5個月不能
    工作之情形云云，難認可取。
　㈤精神慰撫金：
　　按法院對於慰撫金之量定，應斟酌實際加害情形、所造成之
    影響、被害人所受精神上痛苦之程度、兩造包括連帶賠償責
    任之僱用人在內之身分、地位、經濟狀況及其他各種情形，
    以核定相當之數額。爰審酌上訴人為專科肄業，108年度申
    報所得2元、名下有投資1筆，有上開駕駛行為之過失行為程
    度，致被上訴人受有系爭傷害非輕微；被上訴人為國中畢業
    ，為作業員，108年度申報所得18萬7040元、名下有不動產4
    筆、投資6筆(見偵字第13623號卷第13、37頁之警詢筆錄、
    本院限制閱覽卷內兩造之稅務電子閘門財產所得調件明細表
    )等一切情狀，認被上訴人請求非財產上損害賠償即精神慰
    撫金20萬元應為適當，則上訴人抗辯原審認非財產上損害20
    萬元過高等語，難認可採。
  ㈥基上，原告因本件車禍受有財產上之損害及非財產上之損害
    合計為34萬9819元(即醫療費用2萬714元＋看護費用1萬2000
    元＋丙車修理費用4605元＋薪資損失11萬2500元＋精神慰撫金2
    0萬元)。
  ㈦再按損害之發生或擴大，被害人與有過失者，法院得減輕賠
    償金額，或免除之，民法第217條第1項定有明文。如前所述
    被上訴人對本件車禍之發生與有過失，且上訴人之過失為應
    為肇事主因，被上訴人之過失則為肇事次因，故本件損害賠
    償比例，應由上訴人負擔百分之70，被上訴人負擔百分之30
    ，而依民法第217條第1項規定應減輕上訴人之賠償責任。依
    前所述責任負擔比例計算，被上訴人得請求上訴人給付損害
    賠償金額為24萬4873元(34萬9819元×70%，元以下四捨五入)
    。
七、復按保險人依本法規定所為之保險給付，視為被保險人損害
    賠償金額之一部分；被保險人受賠償請求時，得扣除之，強
    制汽車責任保險法第32條定有明文。亦即，強制汽車責任保
    險之被保險人於該範圍內之損害賠償責任即因而解免。查被
    上訴人已領取強制汽車責任險理賠金2萬5528元，為兩造所
    不爭執(見原審卷第180頁反面)。是扣除被上訴人已請領之
    強制汽車責任險理賠金後，被上訴人尚得請求上訴人給付之
    賠償金額為21萬9345元(24萬4873元-2萬5528元)。
八、綜上所述，被上訴人依侵權行為之法律關係，請求上訴人給
    付21萬9345元，及其中18萬1364元自110年6月2日起，其餘1
    10年8月17日起至清償日止，按週年利率百分之5計算之利息
    為有理由，應予准許。從而原審就此部分為上訴人敗訴之判
    決，並無不合。上訴論旨指摘原判決此部分不當，求予廢棄
    改判，為無理由，應予駁回。
九、本件事證已臻明確，兩造其餘之攻擊或防禦方法，經核於判
    決結果無何影響，爰不一一論述。 
十、據上論結，本件上訴為無理由，爰判決如主文。
中　　華　　民　　國　　111 　年　　5 　　月　　18　　日
                  民事第三庭
                            審判長法  官  陳月雯
　　　　　　　　　　　　　　      法  官  王沛雷
                                  法  官  陳世源
以上正本係照原本作成。
本判決不得上訴。
中　　華　　民　　國　　111 　年　　5 　　月　　18　　日
                                  書記官  李佩諭